【裁判字號】    95,訴,358
【裁判日期】    951026
【裁判案由】    違反毒品危害防制條例
【裁判全文】
臺灣屏東地方法院刑事判決               95年度訴字第358號
公  訴  人  臺灣屏東地方法院檢察署檢察官
被      告  甲○○
                    現於台灣屏東監獄竹田分監執行中
上列被告因違反毒品危害防制條例案件，經檢察官提起公訴（95
年度毒偵字第421 號），嗣因被告就被訴犯罪事實為有罪之陳述
，並聽取當事人之意見後，本院裁定改由受命法官獨任進行簡式
審判程序並判決如下：
    主  文
甲○○施用第一級毒品，累犯，處有期徒刑壹年貳月，扣案海洛
因包（淨重壹點捌捌公克，空包裝重零點陸肆公克）、含海洛
因殘渣之電子秤壹台，均沒收銷燬之，另扣案注射針筒柒支，均
沒收之；又施用第二級毒品，累犯，處有期徒刑柒月，扣案甲基
安非他命包（驗後淨重伍點貳公克）、含有甲基安非他命殘
渣之吸食器壹組，均沒收銷燬之。應執行有期徒刑壹年捌月，扣
案海洛因包（淨重壹點捌捌公克，空包裝重零點陸肆公克）、
甲基安非他命包（驗後淨重伍點貳公克）、含海洛因殘渣之
電子秤壹台、含有甲基安非他命殘渣之吸食器壹組，均沒收銷燬
之，另扣案注射針筒柒支，均沒收之。
    事  實  及   理  由
一、被告甲○○於民國93年間，因施用毒品案件，經本院以93年
    度毒聲字第277 號裁定送觀察勒戒後，認有繼續施用毒品之
    傾向，又經本院以93年度毒聲字第439 號裁定令入強制戒治
    處所施以強制戒治，因強制戒治已滿6 個月以上，於94年3
    月15日因無繼續施以強制戒治之必要而執行完畢釋放，經臺
    灣屏東地方法院檢察署檢察官於94年3 月15日以94年度戒毒
    偵字第39號為不起訴處分確定。詎仍不知悔改，於上開強制
    戒治執行完畢釋放後5 年內，基於施用第一級毒品海洛因之
    犯意，於95年2 月25日凌晨某時，在屏東縣屏東市○○路與
    自由路路口，以將海洛因摻入香菸內點火加以吸用之方式施
    用第一級毒品海洛因一次；另基於施用第二級毒品甲基安非
    他命，於95年2 月24日某時，在其車牌號碼為E4-6208 號之
    自小客車上，將甲基安非他命置於玻璃球上以打火機燃燒後
    吸食其煙霧之方式，施用甲基安非他命多次，嗣於95年2 月
    25日凌晨3 時50分許，在屏東市○○路與中山路口為警查獲
    ，並於其上開自小客車扣得海洛因3 小包（淨重1.88公克、
    空包裝總重0.64公克）、甲基安非他命3 包（驗後淨重5.32
    公克）、含有海洛因殘渣之電子秤1 台、含有甲基非他命殘
    渣吸食器1 組、被告所有預備供施用毒品用之注射針筒7 支
    及夾鏈袋22個。
二、上開犯罪事實，業據被告於本院審理時坦承不諱；又被告於
    警查獲時所採集之尿液，經送驗後確呈甲基安非他命及嗎啡
    陽性反應，有卷存尿液採證編號姓名對照表1 紙、台灣檢驗
    科技股份有限公司95年3 月8 日編號KＺ000000000000號濫用
    藥物尿液檢驗報告1 紙可憑；再查獲時所扣得之白色粉末3
    包、晶體3 包，經送驗後分別為海洛因（淨重1.88公克、空
    包裝總重0.64公克）、甲基安非他命（驗前淨重5.35公克，
    驗後淨重5.32公克），有卷存法務部調查局95年5 月2 日調
    科壹字第240004127 號鑑定通知書1 紙、高雄醫學大學附設
    中和紀念醫院95年5 月22日編號0000-000號檢驗報告1 紙可
    查；且扣案之之電子秤1 台，含有海洛因殘渣之，而吸食器
    1 組，則含有甲基非他命殘渣乙節，亦有卷存高雄醫學大學
    附設中和紀念醫院95年5 月22日編號0000-000、0000-000號
    檢驗報告2 紙可參；此外復有扣案海洛因3 包（淨重1.88
    公克，空包裝重0.64公克）、甲基安非他命3 包（驗前淨重
    5. 35 公克，驗後淨重5.32公克）、含海洛因成分之電子秤
    1 台含有甲基安非他命之吸食器1 組、被告所有預備供施用
    海洛因用之注射針筒7 支可證。另被告有上開戒毒療程，亦
    有本院卷存臺灣高等法院被告前案紀錄表1 紙可佐，是被告
    於上開強制戒治執行完畢釋放後5 年內，復於上開時、地施
    用海洛因、甲基安非他命犯行，應可認定。
三、論罪科刑：
  (一)比較新舊法：按「行為後法律有變更者，適用行為時之法律
    。但行為後之法律有利於行為人者，適用最有利於行為人之
    法律。」刑法第2 條第1 項定有明文。
    法律變更的意義：
      (1)刑法第2 條第1 項規定所稱之「法律」，係指刑罰法律
        ，即刑罰所依存的整體法律狀態，故此之法律，應指足
        以影響行為的可罰性與法律效果的法令而言，特別如刑
        罰權形成規範、成罪規範及科刑規範。
      (2)再者，所稱之「變更」，係從法律變更之形式觀察，無
        論出自部分條文之新增、修正或刪除，抑或整部法律全
        文之新訂或廢止，要須對行為人之犯行，其應適用之成
        罪或刑罰條件之實質內容，發生有利或更不利行為人之
        變更為必要，倘非全文之新訂或廢止，而僅部分條文之
        條款次加以調整，或僅文字上之修改而不影響犯罪構成
        要件之內涵者，應均可認其尚不屬於刑罰法律之變更，
        只須於理由中敘明其旨為已足。亦即除法律形式有變更
        者外，尚須法律實質有變更，方屬於刑第2 條第1 項規
        定之「變更」（最高法院95年5 月23日刑事庭第8 次會
        議決議就刑之酌科及酌減，認為：「新法第57條、第59
        條之規定，為法院就刑之裁量及酌減審認標準見解之明
        文化，非屬法律之變更。」等語，可供參酌）。
    有期徒刑定執行刑：按有關定執行刑的部分，因涉及到具
      體刑罰裁處範圍的決定，亦係在作量刑的決定，故與科刑
      規範有關而非單純刑罰執行事項，如有關定執行之規範有
      變更，亦有刑法第2 條第1 項之適用。（此最高法院95
      年5 月23日95年第8 次刑事庭會議五之(一)認為：「新法第
      51條第2 款增訂罰金與死刑併予執行；第5 款提高多數有
      期徒刑合併應執行之刑不得逾30年，新法施行後，應依新
      法第2 條第1 項之規定，適用最有利於行為人之法律。裁
      判確定前犯數罪，其中一罪在新法施行前者，亦同。」可
      供參酌）。被告行為後，於94年2 月2 日公布並於95年7
      月1 日施行之修正刑法第51條第5 款規定「數罪併罰，分
      別宣告其罪之刑，依下列各款定其應執行者：．．五、宣
      告多數有期徒刑者，於各刑中之最長期以上，各刑合併之
      刑期以下，定其刑期。但不得逾30年。」，較修正前刑法
      同條款規定「數罪併罰，分別宣告其罪之刑，依左列各款
      定其應執行者：五、宣告多數有期徒刑者，於各刑中之最
      長期以上，各刑合併之刑期以下，定其刑期。但不得逾20
      年。」對行為人不利，故以修正前刑法第51條第5 款之規
      定，對被告較為有利。
    故意犯之累犯：被告行為後，於94年2 月2 日公布並於95
      年7 月1 日施行之修正刑法第47條第1 項修訂累犯，以出
      於故意再犯者為限，將再犯為過失犯排除於累犯，有科刑
      規範變更之情事，然被告於本件所犯係屬故意犯罪，詳如
      下述，是不論修正前或修正後之規定，在法律適用之結論
      ，均屬一致而無有利或不利之情形。
    沒收：被告行為後，於94年2 月2 日公布並於95年7 月1
      日施行之修正刑法第38條第1 項第3 款有關得沒收之物，
      增列「因犯罪所生之物」，並將第2 、3 項有關得沒收之
      物的所有權歸屬，由屬於「犯人者為限」改為「屬於犯罪
      行為人者為限」，有科刑規範變更之情事，惟依最高法院
      95年5 月23日刑事庭第8 次會議決議認為：從刑附屬於主
      刑，除法律有特別規定者外，依主刑所適用之法律等語，
      故有關沒收應隨同主刑適用同一之準據法，附此敘明。
    綜合比較：按刑法第2 條第1 項有關新舊法之比較，在比
      較時應就罪刑有關之共犯、未遂犯、想像競合犯、牽連犯
      、連續犯、結合犯，以及累犯加重、自首減輕暨其他法定
      加減原因（如身分加減）與加減例等一切情形，綜其全部
      罪刑之結果而為比較（參照最高法院95年5 月23日95年第
      8 次刑事庭會議決議一之4） ，並就比較的結果，為整體
      之適用，不能割裂而分別適用新舊法有利之條文（參酌最
      高法院27年上字第2615號判例、95年度台上字第3735號判
      決）。職是，本院綜合被告所涉全部罪刑之結果而為比較
      ，依刑法第2 條第1 項前段之規定，認以整體適用修正前
      刑法上開各該規定，對被告為有利。
  (二)查海洛因、甲基安非他命，分別屬毒品危害防制條例第2條
    第2 項第1 、2 款所規定之第一、二級毒品，核被告所為，
    係犯毒品危害防制條例第10條第1 項之施用第一級毒品罪及
    同條第2 項施用第二毒品罪。
  (三)吸收犯：被告因施用第一、二級毒品海洛因、甲基安非他命
    而持有海洛因、甲基安非他命，並進而施用，其持有之低度
    行為均為施用之高度行為吸收，均不另論罪。
  (四)累犯：被告於81年間因違反麻醉藥品管理條例、藥事法、肅
    清煙毒條例案件，經本院81年度訴字第709 號判決分別判處
    5 年6 月、1 年及3 年6 月，應執行9 年6 月，被告不服提
    起上訴，經臺灣高等法院高雄分院以82年度上訴字第2376號
    判決撤銷改判，並由臺灣高等法院高雄分院83年度聲字第37
    9 號裁定應執行刑9 年確定；又於82年間因恐嚇案件，經本
    院82年度訴字第151 號判決判處有期徒刑10月確定；再於83
    年間，因違反麻醉藥品管理條例案件，經臺灣臺東地方法院
    以93年度易字第607 號判決判處有期徒刑7 月確定，均接續
    執行，於87年12月1 日假釋出獄，並於93年1 月2 日縮刑期
    滿假釋未經撤銷而執行完畢，有上開臺灣高等法院被告前案
    紀錄表1 紙附卷可參，是依上開之說明，其受有期徒刑執行
    完畢，於5 年以內再犯最重本刑為有期徒刑以上之罪，為累
    犯，依上開說明，應依修正前刑法第47條之規定，加重其刑
    。
  (六)數罪併罰：被告所犯上開二罪，犯意各別，行為互異，應分
    論併罰。
  (七)本院審酌被告有多次施用毒品犯行，有上開被告前案紀錄表
    可查，竟再為本案犯行，足見其不思悔改，自制力亦顯不佳
    ；惟考量被告於本院審理時即能坦承犯行，犯後態度良好，
    而其施用毒品行為於本質上係屬自我戕害行為，並未對社會
    造成直接而過鉅之損害，反社會性之程度應屬較低等一切情
    狀，分別量處如主文所示之刑，並依上開說明依修正前刑法
    第51條第5 款之規定，定其執行之刑，以資懲戒。
  (八)沒收：
    扣案海洛因3 小包（淨重1.88公克、空包裝總重0.64公克
      ）、甲基安非他命3 包（驗前淨重5.35公克，驗後淨重5.
      32公克），應依毒品危害防制條例第18條第1 項前段規定
      ，沒收銷燬之。
    扣案含有海洛因殘渣之電子秤1 台、含有甲基非他命殘渣
      吸食器1 組，因分別與毒品海洛因、甲基安非他命不能析
      離，而視同毒品，均應依毒品危害防制例第18條第1 項規
      定，予以沒收銷燬之。
    扣案注射針筒7 支，被告所有預備供施用毒品用，業據被
      告於本院審理時陳述明確，應依修正前刑法第38條第1 項
      第2款之規定，宣告沒收。
    扣案夾鏈袋22個，並非違禁物，且非供犯罪或預備供犯之
      用，業據被告於本院審理時陳述明確，爰不另為沒收之諭
      知。
四、據上論斷，應依刑事訴訟法第273 條之1 第1 項、第299 條
    第1 項前段，毒品危害防制條例第10條第1 項、第2 項、第
    18條第1 項前段，刑法第2 條第1 項前段、刑法第11條、修
    正前刑法第47條、修正前刑法第51條第5 款、修正前刑法第
    38條第1 項2 款，判決如主文。
中    華    民    國    95    年    10    月    26    日
                  刑事第一庭    法  官  曾吉雄
以上正本證明與原本無異。
如不服本判決應於收受本判決送達後十日內向本院提出上訴書狀，
其未敘述上訴理由者，並得於提起上訴後十日內向本院補提理由
書狀（均須按他造當事人之人數附繕本）「切勿逕送上級法院」
中    華    民    國    95    年    10    月    26    日
                                書記官  潘美碧
本件論罪科刑法條：
毒品危害防制條例第10條
施用第一級毒品者，處 6 月以上 5 年以下有期徒刑。
施用第二級毒品者，處 3 年以下有期徒刑。


司法院資訊處製作；財團法人民間司法改革基金會備份。
